臺灣高雄地方法院民事判決
                                     110年度訴字第1427號
原      告  蘇秀玉  

被      告  林文文  

上列當事人間請求遷讓房屋等事件，本院於民國111 年2 月24日
言詞辯論終結，判決如下：
    主  文
被告應將門牌號碼高雄市○○區○○街○○○號房屋騰空並遷讓
返還予原告。
被告應給付原告新臺幣肆萬伍仟元，及自民國一一○年四月五日
起至遷讓返還前項房屋之日止，按月給付原告新臺幣貳萬陸佰肆
拾捌元。
原告其餘之訴及假執行之聲請均駁回。
訴訟費用由被告負擔百分之九十三，其餘由原告負擔。
本判決原告勝訴部分得假執行。但被告如以新臺幣貳拾柒萬陸仟
參佰元為原告預供擔保，得免為假執行。
    事實及理由
一、本件被告經合法通知，無正當理由而未於言詞辯論期日到場
    ，核無民事訴訟法第386 條所列各款情形，爰依原告聲請，
    由其一造辯論而為判決，先予敘明。
二、原告主張：兩造於民國108年6月5日簽訂房屋租賃契約書（
    下稱系爭租約），約定由原告將所有門牌號碼高雄市○○區○○
    街00號房屋（下稱系爭房屋）出租予被告，租期自108年6 
    月5 日起至110 年6 月4 日止，共計2 年，每月租金新臺幣
    （下同）21,000元，水電等費用均由被告自行負擔。詎被告
    自109 年11月起，未依約按期給付租金，迄至110 年4月4 
    日止，已遲付租金達2 月，共計欠繳租金66,000元（計算式
    ：9,000 元＋21,000元＋9,000 元×4 ＝66,000元），被告應負
    清償責任。原告已依系爭租約所載地址，寄發苓雅郵局存證
    號碼000076號存證信函通知被告限期繳清租金，嗣寄發苓雅
    郵局存證號碼000099號存證信函終止系爭租約在案。系爭租
    約已合法終止，惟被告仍未依約遷讓房屋，屬無權占有，已
    侵害原告之所有權，原告得依民法第767 條第1 項前段規定
    ，請求被告應將系爭房屋騰空並遷讓返還原告。又原告得依
    系爭租約請求被告應給付積欠之租金6 萬6000元。另被告無
    權占有使用系爭房屋，每月獲有相當於租金之利益，致原告
    受有損害，原告得依不當得利法律關係，請求被告自110 年
    4 月5 日起至遷讓系爭房屋之日止，按月給付原告2 萬1,00
    0 元。為此，爰依民法第767 條第1 項前段、系爭租約第3 
    條、民法第179 條之法律關係聲明求為判令：㈠被告應將系
    爭房屋騰空並遷讓返還予原告。㈡被告應給付原告66,000元
    ，及自民國110 年4 月5 日起至遷讓返還前項房屋之日止，
    按月給付原告21,000元。㈢原告願供擔保，請准宣告假執行
    。
三、被告經合法通知，無正當理由而未於言詞辯論期日到場，亦
    未提出書狀作任何聲明或陳述。
四、本院得心證之理由：
  ㈠按承租人應依約定日期，支付租金；承租人租金支付有遲延
    者，出租人得定相當期限，催告承租人支付租金，如承租人
    於其期限內不為支付，出租人得終止契約；租賃物為房屋者
    ，遲付租金之總額，非達2 個月之租額，不得依前項之規定
    ，終止契約；其租金約定於每期開始時支付者，並應於遲延
    給付逾2 個月時，始得終止契約；承租人於租賃關係終止後
    ，應返還租賃物；所有人對於無權占有或侵奪其所有物者，
    得請求返還之，民法第439 條前段、第440 條第1 項、第2
    項、第455 條前段及第767 條第1 項前段分別定有明文。次
    按無法律上之原因而受利益，致他人受損害者，應返還其利
    益，雖有法律上之原因，而其後已不存在者，亦同，民法第
    179 條規定甚明，而無權占有他人之土地，可能獲得相當於
    租金之利益，為社會通常之觀念（最高法院61年台上字第16
    95號裁判意旨可資參照），故如無權占有他人之房屋，加害
    人應返還之不當得利之範圍，亦應為相同解釋，為相當於租
    金之利益。
  ㈡經查，本件原告主張之事實，業據其提出與其所述相符之系
    爭租約（訴卷第35至45頁）、被告積欠租金紀錄表（訴卷第
    47頁）、苓雅郵局存證號碼000076、000099、000205號存證
    信函暨送達回執（訴卷第61至77頁）、高雄市稅捐稽徵處10
    9 年全期房屋稅繳納證明書（訴卷第99頁）、110 年房屋稅
    繳款書（審訴卷第43頁）、中華郵政股份有限公司帳號：00
    000000000000號帳戶存摺內頁影本（訴卷第49至59頁）、現
    場照片（審訴卷第165 、167 頁）、簡訊對話紀錄（訴卷第
    79至96頁）、Google地圖之系爭房屋周圍交通環境資料（訴
    卷第127 頁、第139 至141 頁）、建物登記第一類謄本（訴
    卷第967 頁）、土地登記第一類謄本（訴卷第101 頁）等為
    證，而被告業於相當時期受合法通知，無正當理由未於言詞
    辯論期日到場，對於原告主張之事實亦未提出任何書狀或證
    據以供本院審酌，本院綜合上開事證，依調查證據之結果，
    認原告之主張應堪信為真實。從而，被告遲付租金總額已逾
    2 個月租額，遲延給付亦已逾2 個月，原告復以存證信函定
    期催告被告支付租金，同時為於期限內不支付租金，即為終
    止租約之意思表示，被告仍未於期限支付遲延之租金，系爭
    租約即於苓雅郵局存證號碼000099號存證信函到7 日即110 
    年3 月16日終止，則原告於系爭租約終止後，請求被告遷讓
    返還系爭房屋，自屬有據。
  ㈢又原告主張被告於109 年6 月8 日匯款12,000元，積欠租金9
    000元，於109 年12月無匯款，積欠租金21,000元，於110年
    1 至4 月，每月匯款12,000元，則每月積欠租金9,000 元，
    被告積欠租金合計6 萬6000元等節，已如上述。惟查，細究
    系爭租約第4 條第1 項，有押金約定為1 個月租金即21,000
    元之約定（訴卷第38頁），則扣除押金21,000元後，被告應
    尚積欠租金45,000元未付，是原告依系爭租約請求被告給付
    積欠之租金45,000元部分，自屬有據。逾此部分，原告之主
    張為無理由。
  ㈣另系爭租約既已終止，被告仍繼續占有使用系爭房屋，即屬
    無法律上之原因而受有利益，致原告受有不能使用系爭房屋
    之損害，參以系爭房屋所占用之高雄市○○區○○○段000000000
     地號土地、面積為78平方公尺，權利範圍為全部，申報地
    價每平方公尺為28,800元，該土地申報總價額為2,246,400 
    元〈計算式：78×28,800=2,246,400〉，系爭房屋課稅現值則
    為231,300 元。又系爭房屋臨近九如二路（步行約1分鐘）
    ，附近有臺灣銀行三民分行（步行約1 分鐘）、十全菜市場
    （步行約3 分鐘），至高雄火車站步行約8 分鐘，有系爭房
    屋周圍交通環境資料可資佐證（訴卷第127 頁、第139 至14
    1 頁），足見系爭房屋四周發達、交通便捷，以上開地號土
    地申報總價及系爭房屋課稅現值之年息10％屬適當合理，而
    據此計算結果，被告因占有系爭房屋而每月所應給付相當於
    租金之利益則為20,648元〈計算式：（2,246,400＋231,300 
    ）×10% ÷12＝20,648元（小數點以下四捨五入）〉，則原告依
    不當得利之法律關係，請求被告給付自110年4 月5 日起至
    遷讓返還系爭房屋之日止，相當於租金之不當得利20,648元
    部分為適當，逾此部分之請求，即屬無據。
五、綜上所述，原告依民法第767 條第1 項前段、系爭租約第3
    條、民法第179 條之規定，請求被告應將系爭房屋騰空並遷
    讓返還予原告，並應給付原告45,000元，及自110 年4 月5
    日起至遷讓返還系爭房屋之日止，按月給付原告20,648元部
    分，為有理由，應予准許。逾此所為請求，為無理由，應予
    駁回。
六、本件原告勝訴部分，所命給付之金額或價額未逾50萬元，依
    民事訴訟法第389 條第1 項第5 款之規定，應依職權宣告假
    執行，並依同法第392 條第2 項之規定，依職權宣告被告預
    供擔保後，得免為假執行。此部分雖經原告陳明願供擔保，
    聲請宣告假執行，惟其聲請不過係促請法院依職權發動，本
    院毋庸就其聲請為准駁之裁判。至原告其餘假執行之聲請，
    因原告其餘之訴遭駁回而失所附麗，應併駁回之。
七、結論：原告之訴為一部有理由，一部無理由，依民事訴訟法
    第385 條第1 項前段、第389 條第1 項第5 款、第392 條第
    2 項、第79條，判決如主文。
中　　華　　民　　國　 111　　年　　3 　　月　　17　　日
                          民事第五庭   法  官  呂俊杰
以上正本係照原本作成。
如對本判決上訴，須於判決送達後20日內向本院提出上訴狀。如
委任律師提起上訴者，應一併繳納上訴審裁判費。
中　　華　　民　　國　　111 　年　　3 　　月　　22　　日
                                       書記官  陳褘翎